【裁判字號】    94,訴,1131
【裁判日期】    951214
【裁判案由】    損害賠償
【裁判全文】
臺灣士林地方法院民事判決              94年度訴字第1131號
原      告  丁○○
                        樓
訴訟代理人  沈宏裕律師
複  代理人  余梅涓律師
            丙○○
                        之2
            戊○○
被      告  吳泰吉即輝鴻派報社
訴訟代理人  乙○○
被      告  甲○○
訴訟代理人  張泰昌律師
複  代理人  陳淑玲律師
上列當事人間損害賠償事件，本院於中華民國95年11月23日言詞
辯論終結，判決如下：
    主  文
一被告應連帶給付原告新台幣壹萬捌仟柒佰玖拾貳元，及各如附
  表所示利息起算日起至清償日止，按年息百分之五計算之利息
  。
二原告其餘之訴駁回。
三訴訟費用由被告連帶負擔百分之一，餘由原告負擔。
四本判決原告勝訴部分得假執行。但被告如以新台幣壹萬捌仟柒
  佰玖拾貳元為原告預供擔保，得免為假執行。
五原告其餘假執行之聲請駁回。
    事實及理由
一、原告起訴主張：被告甲○○受僱於被告吳泰吉即輝鴻派報社
    （下稱被告吳泰吉），於民國94年4 月13日上午3 時40分許
    因工作關係騎乘車號CKS160號機車前往報社，沿台北市○○
    路○ 段機車專用道北向南方向行駛，嗣於行經台北市○○區
    ○○路7 段3 號前（承德路7 段第75號燈桿前），疏未注意
    車前狀況，而撞及同向於第2 車道與機車專用道間之雙白線
    上，由原告之父楊守禮（下稱被害人）騎乘之腳踏車，造成
    被害人因此受有頭部後腦外傷合併顱內出血之傷害，經送醫
    急救後，於同年月15日上午11時30分許，仍因顱內出血而不
    治死亡。爰依民法第184 條、第188 條、第194 條、第192
    條，請求被告二人連帶賠償醫療費用40,000元、殯葬費700,
    000 元、精神慰撫金3,000,000 元，如判決之總金額超過保
    險公司就強制責任險已給付原告1,506,039 元，則僅請求差
    額等語。並聲明：(一)被告連帶應給付原告3,740,000 元，及
    自起訴狀繕本送達翌日起至清償日止，按年息百分之五計算
    之利息。(二)願供擔保，請准宣告假執行。
二、被告甲○○則以：現場目擊證人均未目睹伊所駕駛之機車如
    何撞及被害人所騎乘之腳踏車，則伊就本件事故之發生，有
    無過失，尚非無疑。況且因當天天候狀況不佳，伊在正常行
    駛於車道上，被害人貿然闖入機車道，實難預見，因而閃避
    不及，也難認有過失。縱認有過失，被害人於夜間騎乘腳踏
    車，貿然闖入機車專用道，且以左搖右晃之方式行駛，復未
    於夜間燃亮燈光，其對於事故之發生，亦與有過失。原告請
    求非財產損害賠償之金額過高。被告甲○○僅高職學歷、每
    月以送報為生，所得約每月二萬餘元，本身亦有疾病，每月
    需花費五、六千元，現因中時晚報裁撤，所得亦受影響，無
    力支付賠償金額。而被告甲○○之父親因病，在老人安養中
    心接受照顧及復健，每月安養費為24,000元；被告之母親又
    因腦中風需接受治療，被告能力實在有限，無力負擔原告鉅
    額之賠償等語置辯。並聲明：(一)駁回原告之訴。(二)願供擔保
    請准宣告免為假執行。
三、被告吳泰吉則以：被告甲○○騎乘機車肇事之時間，並非屬
    於執行職務之行為，已盡對於被告甲○○之選任及監督之責
    。被害人對本件之發生，亦有過失等語置辯。並聲明：(一)駁
    回原告之訴及假執行之聲請。(二)願供擔保請准宣告免為假執
    行。
四、兩造不爭執之事實：
  (一)被告甲○○受僱於被告吳泰吉，於94年4 月13日上午3 時40
    分許因工作關係騎乘車號CKS160號機車，沿台北市○○路○
    段機車專用道北向南方向行駛，撞及同向於第2 車道與機車
    專用道間之雙白線上騎腳踏車之被害人，造成被害人顱內出
    血、頭部外傷，於同月15日死亡，原告為被害人之子。被告
    甲○○涉及之業務過失致死犯行，業經檢察官提起公訴，經
    本院以95年度交訴字第18號判處有期徒刑四月，經上訴，現
    由台灣高等法院95年度交上訴字第102 號審理中，尚未確定
    。
  (二)保險公司就強制責任險已給付原告1,506,039 元。
  (三)被告甲○○之財產、所得資料、學歷為高職畢業、月薪資二
    萬餘元，有重大傷病、被告吳泰吉之財產、所得資料，原告
    之財產、所得資料，學歷為高中畢業。
  (四)原證4 之診斷證明書、原證6 之醫藥費收據、原證7 之喪葬
    費收據。被證6 之送報工資明細表、被證7 之住院診斷證明
    書、被證8 之自費安養定型化契約，原告形式上不爭執。
  (五)台北市政府警察局交通警察大隊94年8 月30日含所附之道路
    交通事故調查報告表資料及照片。
  (六)被證1之行車事故鑑定委員會鑑定意見書。
  (七)台灣士林地方法院檢察署94年相字第271 號94年6 月7 日訊
    問筆錄、94年度偵字第6408 號94年11月1 日詢問筆錄。
五、整理兩造之爭點：
  (一)被害人楊守禮對於死亡之結果是否與有過失？
  (二)原告得請求被告連帶賠償之數額若干？
六、得心證之理由：
  (一)關於本件事故之發生，被害人楊守禮當時騎乘腳踏車違規行
    駛機車車道，為肇事次因，業據被告甲○○提出臺北市車輛
    行車事故鑑定委員會94年10月3 日北鑑審字第09430308900
    號函附鑑定意見書1 件附卷可按，足見被害人之上開行為也
    是造成被害人死亡之原因，亦即被害人對於自己死亡結果之
    發生確實與有過失。至於被告甲○○另主張被害人於夜間騎
    乘腳踏車，係以左搖右晃之方式行駛，復未於夜間燃亮燈光
    ，其對於事故之發生，亦可認為與有過失云云。然查，被告
    甲○○並未舉證證明被害人當時係以左搖右晃之方式行駛。
    且被告甲○○於事故發生後接受警方之訊問時亦已表示：「
    ‧‧約150 公尺左右發現被害人騎乘之腳踏車」等語（見台
    北市政府警察局北投分局交通分隊94年4 月13日之交通事故
    談話記錄表，附於94年度士簡調字第15號卷第24頁），足見
    ，被告甲○○當時已可以注意該腳踏車之動向，則縱令被害
    人於夜間騎乘腳踏車，未燃亮燈光，亦非造成自己死亡結果
    之原因。故被告甲○○此部分所辯，均不足採。
  (二)按「因故意或過失，不法侵害他人之權利者，負損害賠償責
    任。故意以背於善良風俗之方法，加損害於他人者亦同。」
    、「違反保護他人之法律，致生損害於他人者，負賠償責任
    」。「受僱人因執行職務，不法侵害他人之權利者，由僱用
    人與行為人連帶負損害賠償責任。」、「不法侵害他人致死
    者，對於支出醫療及增加生活上需要之費用或殯葬費之人，
    亦應負損害賠償責任。」、「不法侵害他人致死者，被害人
    之父、母、子、女及配偶，雖非財產上之損害，亦得請求賠
    償相當之金額。」民法第184 條第1 項、第2 項前段、第18
    8 條第1 項前段、第192 條第1 項、第194 條分別定有明文
    。查被告二人既不爭執被告甲○○為被告吳泰吉之受僱人，
    以及被告甲○○於上開時、地有騎乘機車撞及當時騎腳踏車
    之被害人，造成被害人顱內出血、頭部外傷，於同月15 日
    死亡之結果，則被告甲○○之上開行為，已構成因過失不法
    侵害被害人之生命權，故原告依前開規定請求被告二人連帶
    賠償侵權行為之損害，自屬有據。至於損害賠償之範圍，應
    以實際所受損害為衡；且當事人主張有利於己之事實者，就
    其事實有舉證之責任，此觀民法第216 條第1 項及民事訴訟
    法第277條之規定自明。本院審酌原告所受之損害如下：
  1.醫藥費部分：原告主張支出醫藥費6,039 元（1295+4264+33
    0+150） 部分，業據原告提出被告二人不爭執之醫療費用收
    據為憑，自應予准許。原告逾此部分所主張之醫療費用，未
    舉證以實其說，自不能採信。
  2.殯葬費元部分：原告主張支出700,000 元之殯葬費用，業據
    原告提出被告所不爭執之金寶山事業股份有限公司出具之購
    塔證明書、忠誠殯儀有限公司出具之收付一覽表、委辦治喪
    事宜合約書、殯葬費用明細等件（均影本）為證，自應准許
    。
  3.非財產上損害即精神慰撫金部分：原告為被害人之子，與被
    害人屬至親關係，被害人因本件車禍驟然逝世，原告遭喪父
    之變，堪信其精神上受有相當之痛苦，本院斟酌原告為高中
    畢業，目前擔任顧問公司之工作；被告甲○○為高職畢業，
    以送報為生，就本件事故之過失程度，以及於本院最後言詞
    辯論時，坦承有侵權行為之情形、經濟能力、家庭狀況；原
    告及被告二人之所得及財產資料等一切情狀，認原告依民法
    第194 條之規定，請求1,200,000 元之精神慰撫金，應屬適
    當，原告逾此範圍之請求，尚無理由。
  4.綜上，原告得請求被告連帶賠償醫療費6,039 元、殯葬費70
    0,000 元、精神慰撫金1,200,000 元，合計為1,906,039 元
    （6039+700000+0000000） 。按「損害之發生或擴大，被害
    人與有過失者，法院得減輕賠償金額，或免除之。」民法第
    217 條第1 項定有明文。上開規定之目的，在謀求加害人與
    被害人間之公平，故在裁判上法院得以職權減輕或免除之。
    查被害人對於自己死亡結果之發生確實與有過失，已如前述
    。而原告為被害人之子，因被害人之死亡而有所請求，且被
    害人復與有過失，依衡平之原則，原告亦應與被害人負擔相
    同之過失責任。本院審酌兩造所提之資料及所調閱之刑事卷
    證資料後，認兩造過失之程度，被害人即原告應負百分之二
    十之過失責任，被告二人應負百分之八十之過失責任較屬適
    當，依前揭說明，被告二人自得減輕百分之二十之賠償金額
    。因此，原告僅得請求被告二人連帶賠償1,524,831 元（00
    00000*0.8，小數點下四捨五入）。
  5.按強制汽車責任保險法第32條規定，保險人依本法規定給付
    之保險金，視為加害人或被保險人損害賠償金額之一部分，
    加害人或被保險人受賠償請求時，得扣除之。查原告不爭執
    因被害人死亡之結果，原告於已領取強制汽車責任險理賠1,
    506,039 元，原告並表示如果判決金額超過理賠金額則僅請
    求差額。因此，經扣除結果，則本件原告僅能請求被告二人
    連帶給付之金額為18,792 元（0000000-0000000） 。
七、綜上所述，原告基於依民法第184 條、第188 條第1 項前段
    、第192 條第1 項、第194 條之規定，請求被告二人連帶給
    付18,792元，及如各如附表所示利息起算日起至清償日止按
    年息百分之五計算之利息，為有理由，應予准許，原告逾此
    之請求為無理由，應予駁回。
八、通常程序所命給付之金額未逾500,000 元之判決，法院應依
    職權宣告假執行，民事訴訟法第389 條第1 項第5 款定有明
    文，依上開規定，本件原告勝訴部分，本院自應依職權宣告
    假執行。又被告二人均陳明願供擔保，請准宣告免為假執行
    ，爰宣告被告二人如提供主文所示之擔保金額後得免為假執
    行。因本件原告勝訴部分本應依職權宣告假執行，故原告雖
    陳明願供擔保聲請假執行，即核無必要再命供擔保始得假執
    行，至於原告其餘敗訴部分所為假執行之聲請，因該部分訴
    之駁回而失所依據，自不應准許，併予駁回之。
九、被告甲○○原辯稱對於本件事故之發生並無過失，以及被告
    吳泰吉辯稱被告甲○○騎乘機車肇事之時間，並非屬於執行
    職務之行為，已盡對於被告甲○○之選任及監督之責等情，
    嗣經本院整理兩造之爭執點，兩造亦均同意本件裁判之基礎
    僅限於本院整理之二點爭點，則上開爭點以外之抗辯，以及
    兩造其餘攻擊防禦及立證方法，核於判決結果不生影響，毋
    庸一一論述，附此敘明。
十、據上論結，原告之訴為一部有理由、一部無理由，依民事訴
    訟法第79條、第85條第2 項、第389 條第1 項第5 款、第39
    2 條第2 項，判決如主文。
中    華    民    國    95    年    12    月    14    日
                  民事第二庭  法  官  林政佑
以上正本證明與原本無異。
如對本判決上訴須於判決送達後20日內向本院提出上訴狀。
中    華    民    國    95    年    12    月    20    日
                              書記官  楊錫芬
附表：（94年度訴字第1131號）
┌─────────┬──────┬──────┐
│被  告  姓  名    │起訴狀送達日│利息起算日  │
├─────────┼──────┼──────┤
│吳泰吉即輝鴻派報社│94年8月26日 │94年8月27日 │
│                  │            │            │
├─────────┼──────┼──────┤
│甲○○            │94年8月30日 │94年8月31日 │
│                  │            │            │
└─────────┴──────┴──────┘


司法院資訊處製作；財團法人民間司法改革基金會備份。
